最高法院刑事判決
                                   111年度台上字第4736號
上  訴  人  溫信閔                     


上列上訴人因加重詐欺案件，不服臺灣高等法院中華民國111年7
月20日第二審判決（111 年度上訴字第1047號，起訴案號：臺灣
新北地方檢察署109年度偵字第15284號），提起上訴，本院判決
如下：
    主  文
上訴駁回。
    理  由
一、按刑事訴訟法第377 條規定，上訴於第三審法院，非以判決
    違背法令為理由，不得為之。是提起第三審上訴，應以原判
    決違背法令為理由，係屬法定要件。如果上訴理由書狀並未
    依據卷內訴訟資料，具體指摘原判決不適用何種法則或如何
    適用不當，或所指摘原判決違法情事，顯與法律規定得為第
    三審上訴理由之違法情形，不相適合時，均應認其上訴為違
    背法律上之程式，予以駁回。
二、本件原判決綜合全案證據資料，本於事實審法院採證認事之
    職權，認定上訴人溫信閔有如其事實欄所載之犯行，因而撤
    銷第一審所為之論罪及科刑判決，改判依想像競合犯之例，
    從一重論處上訴人犯三人以上共同詐欺取財罪（想像競合犯
    洗錢防制法第14條第1 項之洗錢罪），已詳細敘述所憑之證
    據及認定之理由。核其所為論斷，俱有卷存證據資料可資覆
    按，從形式上觀察，尚無足以影響判決之違背法令情形。
三、上訴意旨略以：上訴人係為合夥投資經營炸雞店，而將存摺
    交由友人楊富順。其於楊富順交還存摺時，發現有第三人存
    入之金錢，才提領返還楊富順，並無詐欺取財或洗錢罪之故
    意。又上訴人縱曾自白犯行，惟依刑事訴訟法第156條第2項
    之規定，不得以其自白作為有罪判決之唯一證據。原判決未
    調查其他事證，遽以上訴人之自白認定犯罪事實，有適用證
    據法則不當之違法。
四、惟按：
（一）證據之取捨、證明力之判斷及事實之認定，係屬事實審法
      院得自由裁量判斷之職權，此項職權之行使，倘未違背客
      觀存在之經驗法則或論理法則，亦無明顯濫用裁量權之情
      事，即無違法可言。又事實審法院認定事實，非悉以直接
      證據為限，其綜合調查所得之各項直接證據及間接證據，
      本於合理之推論而為判斷，仍係適法之職權行使。
（二）按被告（或共犯）之自白，不得作為有罪判決之唯一證據
      ，仍應調查其他必要之證據，以察其是否與事實相符，刑
      事訴訟法第156條第2項定有明文。其立法目的以補強證據
      擔保自白之真實性，所謂補強證據，包括其他足資以證明
      自白之犯罪事實確具有相當程度真實性之證據而言。雖其
      所補強者，非以事實之全部為必要，但亦須因補強證據與
      自白之相互利用，而足以使犯罪事實獲得確信者，始足當
      之。且非謂自白為主要證據，其證明力當然較為強大，其
      他必要之證據為次要或補充性之證據，證明力當然較為薄
      弱，而應依其他必要證據之質量，與自白相互印證，綜合
      判斷，足以確信自白犯罪事實之真實性，始足當之（司法
      院釋字第582號解釋意旨參見）。
（三）原判決係以上訴人於偵查、第一審審理時自承交付帳戶、
      提領款項之供述，與證人楊富順於偵查中證稱：曾向上訴
      人收取牛皮紙袋轉交他人之證言，以及證人即被害人吳孟
      訓、黃榮華分於警詢、偵查所述遭詐騙交付款項之證言，
      與上訴人之自白相互印證，綜合判斷，足以確信上訴人自
      白犯罪事實之真實性；又楊富順於偵查中已否認其與上訴
      人提及合作經營雞排攤等情，並非僅以上訴人之自白作為
      認定犯罪事實的唯一證據。原判決所為認定及論斷說明，
      尚與經驗、論理法則不悖，且此項有關事實之認定，係原
      審採證認事職權行使之事項，既未違背證據法則，自不得
      任意指為違法。
五、綜上所述，上訴意旨係就原審採證認事職權之適法行使，以
    及原判決已明確論斷說明之事項，漫為爭執，與法律規定得
    為第三審上訴理由之違法情形，不相適合。應認本件上訴為
    違背法律上之程式，予以駁回。
據上論結，應依刑事訴訟法第395條前段，判決如主文。
中　　華　　民　　國　　111 　年　　10　　月　　20　　日
                  刑事第五庭審判長法　官 李  錦  樑
                                  法　官 周  政  達
                                  法　官 蘇  素  娥
                                  法　官 林  婷  立
                                  法　官 錢  建  榮
本件正本證明與原本無異
                                 書記官
中　　華　　民　　國　　111 　年　　10　　月　　24　　日